【裁判字號】    95,上訴,1658
【裁判日期】    950627
【裁判案由】    強盜
【裁判全文】
臺灣高等法院刑事判決                95年度上訴字第1658號
上  訴  人  臺灣臺北地方法院檢察署檢察官
被      告  乙○○
指定辯護人  本院公設辯護人  甲○○
上列上訴人因被告強盜案件，不服臺灣臺北地方法院94年度訴字
第1861號，中華民國95年3月22日第一審判決（起訴案號：臺灣
臺北地方法院檢察署94年度偵字第21889號），提起上訴及移送
本院併辦（同署95年度毒偵字第10328、10329號、9564號），本
院判決如下：
    主  文
原判決撤銷。
乙○○連續攜帶兇器於夜間侵入住宅竊盜，處有期徒刑壹年。如
附表所示簽帳單之特約商店存根聯及財團法人聯合信用卡中心存
查聯上偽造之「程仁宇」署押，均沒收。
    事  實
一、乙○○前有竊盜、強盜及違反麻醉藥品管理條例案件前科，
    民國九十四年間因誣告案件，經原審法院以九十四年度訴字
    第一四六九號判決有期徒刑八月、緩刑三年，尚未確定，雖
    未構成累犯，惟乙○○仍不知悔改，意圖為自己不法所有，
    基於概括犯意：
  (一)先於九十四年九月二十三日下午某時許，見臺北市○○區○
    ○路三段一○二巷九號二樓之大門未鎖，遂侵入該屋內（侵
    入住宅部分未據告訴），竊取涂嘉芳所有，置於桌上之MOBI
    LE牌行動電話一支及電池一個，得手後旋即離去。
  (二)於九十四年十一月十四日上午九時許（起訴書誤載為十時三
    十分許），見臺北市○○區○○路三段一六九巷四號之大門
    未鎖，遂侵入該屋內（侵入住宅部分未據告訴），並躲在屋
    內櫃檯吸食強力膠（但無精神耗弱、心神喪失情形），嗣見
    丙○○所有TOPLUX廠牌之行動電話一支置於櫃檯上，竟生不
    法所有之意圖，先徒手竊取上開行動電話一支，又隨手以不
    詳人士遺落該處，而客觀上足以對人之生命、身體、安全構
    成威脅之螺絲起子一把撬開桌子抽屜，並於撬開抽屜後將螺
    絲起子一把丟置地上（乙○○並無將該螺絲起子一把據為己
    有之意思，又桌子抽屜並未達毀損程度），乙○○因發現抽
    屜內並無值錢物品，正欲持已行竊得手之行動電話離開現場
    之際，為屋主丙○○發現，驚呼小偷，適經巡邏員警發現，
    並與鄰人共同合力逮捕之。
  (三)復於九十四年十二月八日二十二時十分，見臺北市○○區○
    ○街一五七巷四號一樓之大門未鎖，遂侵入該屋內，竊取周
    元德所有，置於桌上之DOPOD牌行動電話一支，得手後旋即
    離去時，經周元德之父親周清明發覺，並經周清明一再詢問
    乙○○下，乙○○始由褲袋中取出上開行動電話，嗣員警巡
    邏經過，而當場逮捕處理。
  (四)嗣於九十四年十二月二十九日下午六時五十分許，見臺北市
    信義區○○街五五巷五號一樓之大門未鎖，遂侵入該屋內（
    侵入住宅部分未據告訴），竊取程仁宇所有，置於桌上之綠
    色背包（內有程仁宇身分證、駕照、行車執照、行動電話三
    支、中國信託及台新銀行金融卡各一張、中國信託現金卡及
    信用卡八張（中國信託、華僑銀行、聯邦銀行、遠東銀行、
    國泰世華銀行）及中國信託、台新銀行存摺各一本、現金四
    千元、面額六萬元支票一張、營利事業登記證影本、鑰匙及
    感應器等物，得手後旋即離去；乙○○復基於偽造私文書並
    持以行使及意圖為自己不法之所有而詐欺取財之概括犯意，
    連續於附表所示時地，持該信用卡向各該特約商店之店員行
    使，乙○○並連續於簽帳單顧客收執聯及商店存根聯上偽造
    之署名後，交付予各特約商店店員而行使之，用以表示該信
    用卡之真正持卡人購物之意思表示，並使各特約商店陷於錯
    誤，而分別交付金飾等物品，足以生損害於程仁宇、聯邦銀
    行、遠東銀行、國泰世華銀行及各該特約商店。案經臺北市
    政府警察局信義分局報告偵辦。
二、案經臺北市政府警察局文山第一分局報告臺灣臺北地方法院
    檢察署檢察官偵查起訴及移送本院併案審理。
    理  由
一、就上開事實欄一、(一)所載犯行部分：業據被害人涂嘉芳指述
    明確，並有乙○○所有之行動電話門號0000000000號搭配MO
    BILE廠牌行動電話手機（序號：000000000000000號）之通
    聯紀錄、MOBILE廠牌行動電話手機（序號：00000000000000
    0號）照片、贓物認領保管單附卷可佐，被告犯行足堪認定
    。被告於警詢時雖辯稱：上開手機是我一個月前在臺北市○
    ○街夜市購買等語，惟依上開通聯紀錄所示，於九十四年九
    月二十三日上午仍有被害人所持有之門號0000000000號之通
    聯紀錄，惟於同日晚上九時後即有被告所門號0000000000號
    碼之通聯紀錄，若被告確係於一個月前於夜市購買上開手機
    ，焉會如此「巧合」於被害人手機遭竊之日始開始使用該行
    動電話手機？且被告就其係於夜市向何人購買等情復無法清
    楚交待，被告所辯顯為卸責之詞，委無可採。
二、就上開事實欄一、(二)所載犯行部分：被告乙○○對於在上開
    時間、地點竊得被害人丙○○所有之上開行動電話一支，又
    以不詳人士遺落該處之螺絲起子一把撬開桌子抽屜，惟未發
    現任何值錢財物後，遭被害人發現，並經鄰人與警共同逮捕
    等情，均坦承不諱，核與證人即被害人丙○○於原審審理中
    所證相符（見原審九十五年三月一日審判筆錄第二至六頁）
    ，並有現場照片三張、贓物認領保管單及扣案螺絲起子一把
    可稽（見偵查卷第十四、十七、十八頁），可佐被告上開出
    於任意性之自白與事實相符，得採為認定事實之證據。
三、就上開事實欄所載一、(三)犯行部分：被告乙○○對於在上開
    時地竊得被害人周元德所有之行動電話一支等情坦承不諱，
    並經被害人周元德指述及證人周明清證述綦詳，且有照片、
    贓物認領保管單附卷為憑（見偵字第二四一八九號卷第九至
    十六頁、二五、二六頁），被告之自白足以採信，被告此部
    分犯行應堪認定。
四、就上開事實欄一、(四)所載犯行部分：此部分犯罪事實，業經
    被告乙○○坦承不諱，核與被害人程仁宇之指述相符，復有
    遠東國際商業銀行信用卡掛失遭冒刷記錄持卡人報案聯、金
    莎珠寶精品名店簽帳單，國泰世華銀行盜刷明細交易一覽表
    、財團法人聯合信用卡處理中心EDC帳單調閱明細表、崧達
    金銀珠寶有限公司簽帳單，財團法人聯合信用卡處理中心九
    十五年三月二十一日（95）聯卡會計字第一○七號函、聯邦
    銀行爭議交易聲明書、信用卡盜刷明細、鈺祥銀樓企業有限
    公司九十四年十二月二十八日發票乙紙及簽帳單，分別證明
    被告持所竊得之被害人程仁宇之信用卡前往附表所示之商店
    盜刷如附表所示之金額等事實，是被告此部分犯行足以認定
    。
五、按刑法第三百二十一條第一項第三款之攜帶兇器竊盜罪，係
    以行為人攜帶兇器竊盜為其加重條件，此所謂兇器，其種類
    並無限制，凡客觀上足對人之生命、身體、安全構成威脅，
    具有危險性之兇器均屬之，且祇須行竊時攜帶此種具有危險
    性之兇器為已足，並不以攜帶之初有行兇之意圖為必要，有
    最高法院七十九年台上字第五二五三號判例意旨可資參照，
    是刑法第三百二十一條第一項第三款之攜帶兇器竊盜罪係以
    行為人攜帶兇器竊盜為其加重條件，只要於竊盜時攜帶兇器
    ，即構成加重竊盜罪名，因立法所規範者為攜帶兇器竊盜即
    屬於加重條件，而不以取出兇器犯之為必要，亦不以攜帶之
    初有持以行兇之意圖為限。查，扣案螺絲起子一把一端尖銳
    且為金屬製，有其照片一張附卷可參（見偵查卷第十五頁）
    ，則該螺絲起子客觀上已足對人之生命、身體、安全構成威
    脅，乃具有危險性之兇器。證人丙○○雖堅稱該螺絲起子非
    其所有，然其亦不否認上開地點為一透天厝，被告行竊之一
    樓為營業場所，其則居住在三樓乙節（見原審同上審判筆錄
    第五頁），則依常情，因營業場所人來人往而有人遺落螺絲
    起子在該處一情，非不可想像，是被告供述是隨手拿起地上
    的螺絲起子撬開抽屜，撬開之後就將螺絲起子丟在地上等詞
    ，即非不能採信，然被告僅係隨手持該螺絲起子撬開抽屜，
    撬開抽屜之後即棄置地上，亦不能證明被告有變易持有之意
    思而將之據為己有，而被告於行竊之時既持有該客觀上足對
    人之生命、身體、安全構成威脅，具有危險性之螺絲起子，
    揆諸上開說明，扣案螺絲起子一把非被告所有乙節，並不足
    為有利於其之認定，被告確係攜帶兇器犯事實欄一、(二)所示
    之竊盜罪，合先敘明。另檢察官認被告乙○○就上開事實欄
    所載一、(四)之犯行部分，於偵查犯罪職權機關尚未發覺其犯
    罪前，即自行持上開竊得之中國信託、台新銀行存摺，前往
    臺北市政府警察局信義分局五分埔派出所自首其犯罪，應符
    合自首之要件，惟按裁判上之一罪其一部分犯罪已因案被發
    覺，被告雖自首未發覺之部分犯罪行為，仍不符合刑法第六
    十二條之規定，不應認有自首之效力（七十三年第二次刑事
    庭會議決議(二)意旨參照），檢察官既認此部分犯行，與起訴
    之事實欄一、(二)所載犯行具裁判上一罪關係，揆諸前揭決議
    意旨，自難認被告此部分犯行符合自首之要件，亦併此敘明
    。
六、(一)就事實欄一、(一)所載犯行，核被告所為係犯刑法第三百二
    十條第一項之普通竊盜罪嫌。(二)就事實欄一、(二)部分，係犯
    刑法第三百二十一條第一項第三款加重竊盜罪；公訴意旨雖
    認被告因其行竊犯行為證人丙○○發覺而為防護贓物、脫免
    逮捕，與證人丙○○發生拉扯、扭打，而施強暴於證人丙○
    ○，致證人丙○○受有左手臂紅腫之傷，且上衣遭拉破（傷
    害及毀損部分未據告訴），應依刑法第三百三十條加重強盜
    罪處斷，然此為被告堅決否認，並經證人丙○○於法院審理
    中證述：當時其發現被告時，要拿回行動電話，被告就把行
    動電話交還，後來要抓被告，但被告要跑，沒有抓到，被告
    並沒有揮拳、攻擊或拿螺絲起子防衛之行為，後來是鄰居聽
    到喊叫聲而一同合力抓到被告，至於其手臂上的紅腫是如何
    造成的，其無法說清楚，但確認被告沒有攻擊的動作等語屬
    實（見原審審判筆錄第四、六頁），公訴人所指，應屬誤會
    ，惟其基本事實仍屬同一，自應依法變更起訴法條。(三)就事
    實欄一、(三)所示犯行，係犯刑法第三百二十一條第一項第一
    款之夜間侵入住宅之加重竊盜罪。(四)就事實欄一、(四)所載之
    犯行，係犯刑法第三百二十條第一項之普通竊盜罪嫌及同法
    第二百十六條、第二百十條之行使偽造私文書罪、及同法第
    三百三十九條第一項之詐欺取財罪。又被告偽造署押之行為
    ，為偽造私文書之部分行為；再被告偽造私文書後復持以行
    使，其偽造私文書之低度行為，為行使之高度行為所吸收，
    均不另論罪。又被告先後四次竊盜及加重竊盜犯行，時間緊
    接，犯罪構成要件相同，顯係出於概括之犯意為之，應依刑
    法第五十六條連續犯之規定，從一重論以攜帶兇器於夜間侵
    入住宅竊盜罪（最高法院二十四年上字第三四○一號、六十
    七年台上字第二八四八號判例及六十七年第六次暨第七次刑
    事庭庭推總會議決議(一)意旨參照）。另被告先後三次行使偽
    造文書及詐欺取財行為，分別時間緊接，所犯分別為構成要
    件相同之罪名，顯係分別基於概括犯意為之，均為連續犯，
    均應依刑法第五十六條之規定各加重其刑。再被告所犯上開
    攜帶兇器於夜間侵入住宅竊盜、行使偽造私文書、詐欺取財
    罪間，有方法、結果之牽連關係，為牽連犯，應依刑法第五
    十五條之規定，從一重之攜帶兇器於夜間侵入住宅竊盜罪處
    斷。又移送本院併辦事實欄一(一)、(三)、(四)部分與前揭起訴部
    分有連續犯之裁判上一罪關係，應為起訴效力所及，本院自
    得併予審理。
七、原審對被告予以論罪科刑，固非無見，惟查，前開檢察官移
    送併辦事實欄所載一(一)、(三)、(四)犯行部分，原審未及併予審
    究，容有未洽，檢察官上訴執此指摘原判決不當，為有理由
    ，原判決既有可議，自應予以撤銷改判。爰審酌被告前有如
    事實欄所載多次前科，有本院被告前案紀錄表在卷可憑，雖
    未構成累犯，然素行不佳，不思循正途賺取財物，竟持兇器
    並於夜間侵入住宅犯本件竊盜罪，對被害人造成相當之危害
    ，與其犯罪之動機、手段、目的等一切情狀，量處如主文第
    二項所示之刑。如附表所示簽帳單之特約商店存根聯及銀行
    存根聯上偽造之「程仁宇」署押，不論屬於犯人與否，均應
    依刑法第二百十九條之規定沒收之。而被告辯稱竊刷被害人
    信用卡之持卡人存根聯已隨意丟棄，且未扣案，為免將來執
    行之困難，爰不諭知沒收；另被告在金莎珠寶、崧達珠寶、
    鈺祥銀樓消費簽帳單商店存根聯及財團法人聯合信用卡中心
    存查聯，均已因交付予商店及聯合信用卡中心收執存查而非
    屬被告所有，均不為沒收之諭知。再扣案螺絲起子一把雖為
    供被告犯本罪所用之物，然非其所有，已如上述，復非違禁
    物，亦不予宣告沒收。
八、被告經合法傳喚，無正當理由未於審理期日到庭，此有本院
    審理期日傳票送達證書回證、報到單、審理筆錄為憑，爰不
    待其陳述逕為判決。
應依刑事訴訟法第369條第1項前段、第364條、第371條、第299
條第1項前段、第300條，刑法第56條、第216條、第210條、第
339 條第1項、第321條第1項第1款、第3款、第55條、第219條，
罰金罰鍰提高標準條例第1條前段，判決如主文。
本案經檢察官陳明光到庭執行職務。
中    華    民    國    95    年    6     月    27    日
                  刑事第五庭  審判長法  官  吳    敦
                                    法  官  陳 世 宗
                                    法  官  吳 啟 民
以上正本證明與原本無異。
不得上訴。
                                    書記官  江 采 廷
中    華    民    國    95    年    6     月    27    日
附表：
┌──┬──────┬────┬────┬────────┐
│編號│偽造署名    │時間    │地點    │ 卡號及盜刷金額 │
├──┼──────┼────┼────┼────────┤
│ 一 │簽帳單程仁宇│94年12月│金莎珠寶│遠東銀行卡號    │
│    │署名1枚     │28日下午│精品名品│0000000000000000│
│    │            │7時04分 │店      │號、盜刷金額5700│
│    │            │        │        │元              │
├──┼──────┼────┼────┼────────┤
│ 二 │同上        │94年12月│崧達金銀│國泰世華銀行卡號│
│    │            │28日下午│珠寶有限│0000000000000000│
│    │            │7時08分 │公司    │號、盜刷金額4萬 │
│    │            │        │        │5000元          │
├──┼──────┼────┼────┼────────┤
│ 三 │同上        │94年12月│鈺祥銀樓│聯邦銀行卡號    │
│    │            │28日下午│企業有限│0000000000000000│
│    │            │7時47分 │公司    │號、盜刷金額5萬 │
│    │            │        │        │1500元          │
└──┴──────┴────┴────┴────────┘
附錄：本案論罪科刑法條全文
刑法第三百二十一條
犯竊盜罪而有左列情形之一者，處六月以上、五年以下有期徒刑
：
一  於夜間侵入住宅或有人居住之建築物、船艦或隱匿其內而犯
    之者。
二  毀越門扇、牆垣或其他安全設備而犯之者。
三  攜帶兇器而犯之者。
四  結夥三人以上而犯之者。
五  乘火災、水災或其他災害之際而犯之者。
六  在車站或埠頭而犯之者。
前項之未遂犯罰之。
刑法第二百十條：
偽造、變造私文書，足以生損害於公眾或他人者，處五年以下有
期徒刑。
刑法第二百十六條：
行使第二百十條至第二百十五條之文書者，依偽造、變造文書或
登載不實事項或使登載不實事項之規定處斷。
刑法第三百三十九條
意圖為自己或第三人不法之所有，以詐術使人將本人或第三人之
物交付者，處五年以下有期徒刑、拘役或科或併科一千元以下罰
金。
以前項方法得財產上不法之利益或使第三人得之者亦同。
前二項之未遂犯罰之。


司法院資訊處製作；財團法人民間司法改革基金會備份。
